【裁判字號】    97,上訴,1981
【裁判日期】    980302
【裁判案由】    違反毒品危害防制條例
【裁判全文】
臺灣高等法院高雄分院刑事判決        97年度上訴字第1981號
上  訴  人  臺灣高雄地方法院檢察署檢察官
上  訴  人
即  被  告  乙○○
選任辯護人  陳正達律師
            許惠珠律師
            洪世崇律師
被      告  甲○○
                    現另案於台灣高雄第二監獄執行中
指定辯護人  本院公設辯護人  孫妙岑
上列上訴人因被告違反毒品危害防制條例案件，不服臺灣高雄地
方法院96年度訴字第3121號中華民國97年10月23日第一審判決（
起訴案號：臺灣高雄地方法院檢察署95年度偵字第31388 號），
提起上訴，本院判決如下：
     主  文
上訴駁回。
     事  實
一、乙○○前因賭博案件，經臺灣高雄地方法院以91年度鳳簡字
    第164 號判處有期徒刑4 月確定，於91年6 月28日易科罰金
    執行完畢。詎仍不知悔改，明知海洛因及甲基安非他命係毒
    品危害防制條例所列管之第一、二級毒品，不得持有、販賣
    ，竟基於販賣第一級毒品以營利及持有第二級毒品之犯意，
    於民國95年11月27日17、18時許，在高雄市新興區城市光廊
    ，向綽號「阿牛」之真實姓名年籍不詳男子，以新臺幣（下
    同）11萬元之價格，販入第一級毒品海洛因7 包（1 大包內
    有5小 包合計淨重18.4公克，另6 小包合計淨重4.54公克，
    合計總淨重22.94 公克），並受贈第二級毒品甲基安非他命
    1 包（檢驗前淨重2.735 公克、檢驗後淨重2.733 公克）而
    持有之，並於同日19、20時許，攜帶上開海洛因及甲基安非
    他命至甲○○位於高雄市前金區○○○路61號12樓之15住處
    。嗣經警於95年11月27日22時30分許，持搜索票在甲○○上
    址住處搜索並扣得乙○○所有之上開第一級毒品海洛因7 包
    （驗後淨重共計22.94 公克）、第二級毒品甲基安非他命1
    包（檢驗前淨重2.735 公克，檢驗後淨重2.733 公克）、乙
    ○○所有供犯本案所用之塑膠鏟子2 支，而查悉上情。
二、案經高雄市政府警察局前鎮分局報請臺灣高雄地方法院檢察
    署檢察官偵查起訴。
    理  由
壹、證據能力方面：
一、按被告以外之人於偵查中向檢察官所為陳述，除顯有不可信
    之情況者外，得為證據，刑事訴訟法第159 條之1 第2 項定
    有明文。查證人即共同被告甲○○、乙○○及黃文進等3 人
    於檢察官偵查時所為陳述，客觀上並無顯不可信之情況，且
    已經原審法院傳訊到庭行交互詰問，是上開3 位證人於偵查
    中之證詞自有證據能力。
二、次按被告以外之人於審判外之陳述雖不符刑事訴訟法第159
    條之1 至之4 等4 條之規定，而經當事人於審判程序同意作
    為證據，法院審酌該言詞陳述或書面陳述作成時之情況，認
    為適當者，亦得為證據；當事人、代理人或辯護人於法院調
    查證據時，知有刑事訴訟法第159 條第1 項不得為證據之情
    形，而未於言詞辯論終結前聲明異議者，視為有前項之同意
    ，同法第159 條之5 定有明文。本件證人即共同被告甲○○
    、乙○○及黃文進於警詢中之證述，檢察官、被告及辯護人
    於本院審判中均同意做為證據，本院審酌上開證據作成時之
    情狀，並無違法或不當等情形，認為以之作為本案之證據亦
    屬適當，依上開規定，自均具證據能力。
貳、實體方面：
甲、有罪部分（被告乙○○部分）：
一、訊據上訴人即被告乙○○固坦承於上開時地，以11萬元代價
    向綽號「阿牛」之真實姓名年籍不詳男子，購買上開第一級
    毒品海洛因7 包，並受贈上開第二級毒品甲基安非他命1 包
    而持有，並持至共同被告甲○○上址住處而為警查獲之事實
    ，惟矢口否認有販賣第一級毒品犯行，辯稱：伊購買海洛因
    係自己要施用，因1 次大量購買比較便宜云云。經查：
  (一)被告乙○○於95年11月27日17、18時許在高雄市新興區城市
    光廊，向綽號「阿牛」之真實姓名年籍不詳男子，以11萬元
    價格，購得第一級毒品海洛因7包（1大包毛重為22.2公克，
    6小包毛重各為1.2公克、2.0公克、0.5公克、0.6公克、0.1
    公克，1大包內有5小包合計淨重18.4公克，另6小包合計淨
    重4.54公克），及受贈第二級毒品甲基安非他命1包（檢驗
    前淨重2.735公克、檢驗後淨重2.733公克），並於同日22時
    30分許，在共同被告甲○○位於高雄市前金區○○○路61號
    12樓之15住處為警查獲之事實，業據被告乙○○於警詢、偵
    查、原審及本院供述在卷，並有搜索扣押筆錄、扣押物品目
    錄表、查獲照片6 張附卷可稽，復有查獲之海洛因7 包及甲
    基安非他命1 包扣案可資佐證。又扣案之白色粉末7 包（1
    大包內含5 小包合計淨重18.40 公克、6 小包合計淨重4.54
    公克），經法務部調查局鑑定結果，均含第一級毒品海洛因
    成分，送驗檢品5 包（外袋上註明a）） ，合計淨重18.40
    公克（空包裝總重1.29公克），純度68.73 ％，純質淨重12
    .65 公克；送驗檢品6 包（袋上註明b 、c 、d 、e 、f 、
    g） ，合計淨重4.54公克（空包裝總重2.16公克），純度58
    .40 ％， 純質淨重2.65公克等情，有該局96年3 月2 日調
    科壹字第09623014260 號鑑定書附卷可稽（偵1 卷第75頁）
    ；另扣案之晶體1 包（編號j） ，經送高雄醫學大學附設中
    和紀念醫院檢驗結果，毛重2.976 公克，檢驗前淨重2. 735
    公克、檢驗後淨重2.733 公克，呈甲基安非他命陽性反應，
    有該院96年3 月6 日報告編號：0000-000號檢驗報告（偵1
    卷第77頁）在卷為憑，此部分事實堪以認定。
  (二)按依據「Clarke's Analysis of Drugs and Poisons」一書
    第3 版記述：正常人之海洛因一般劑量為每4 小時施用5 至
    10 毫 克（純品），其最低致死劑量為200 毫克（若單次使
    用超過此劑量即有致命之可能性）。惟久用成癮者對該等藥
    物產生耐藥性，其程度因個人體質、使用頻率與接觸時間之
    長短而異，可使其致死劑量增至數倍或10倍以上。人體每日
    可耐受之劑量，受當日使用次數每次使用劑量，使用密集度
    及個人耐藥性等因素影響，依個案而異。密集使用可能因代
    謝不及造成體內囤積而使耐受量下降；單次使用則易因過量
    而中毒，已據行政院衛生署管制藥品管理局93年10月1 日管
    檢字第0930009353號函釋明確（見原審卷第339 頁）。依此
    函釋標準計算，扣案被告乙○○持有之海洛因純質淨重15.3
    公克（12.65 ＋2.65＝15.3），依一般最高使用劑量10毫克
    及最低致死劑量200 毫克計算，約可供被告乙○○施用77次
    （15.3÷0.2 ＝76.5）至1530次（15.3÷0.01＝1530），顯
    已超過一般毒品施用者所持有之數量。參以被告乙○○自承
    扣案毒品有部分已稀釋要自己施用，其施用毒品的劑量沒有
    很重（見本院卷第75頁筆錄），再對照其扣案的6 小包毒品
    海洛因之純度僅58.40 ％（見前揭鑑定報告），可知其施用
    習慣依一般劑量計算，即每4 小時施用10毫克計算，扣除睡
    眠時間，每日約施用5 次，上開扣案毒品約可供施用時間達
    306 天（1530÷5 ＝306） 。被告乙○○持有海洛因數量，
    已超出一般施用海洛因毒品者正常持有之數量甚鉅，其辯稱
    購買上開海洛因是要供自己施用，尚難採信。另被告乙○○
    於查獲當天經警採尿送驗結果，其尿液呈海洛因代謝後之嗎
    啡陽性反應，固有高雄市立凱旋醫院95年12月11日轉碼編號
    A00000000 號檢驗報告在卷為憑（見偵查卷第62頁），惟其
    持有海洛因數量，既已不合一般施用海洛因毒品者持有數量
    之常情，是其有施用海洛因之事實，尚難為其有利之認定。
  (三)又依被告乙○○於原審供稱：在查獲前半年伊在鹿港召輝工
    廠做汽車組合，擔任操作手，月薪3 萬8 千元到4 萬元，後
    來跟同事發生口角就沒有做，之後伊就回來高雄，回高雄後
    就沒有工作，後來就邊玩邊找工作；伊花之前工作賺的錢，
    伊從鹿港帶15、16萬元回高雄等情（原審卷第279 頁），足
    見被告乙○○之經濟狀況並不寬裕，如係欲購買海洛因供己
    施用，自當衡量經濟狀況少量購買短期所需施用量以求解癮
    ，始符常情。今被告乙○○竟以11萬元1 次購買約1 年左右
    之施用量，實與常情有違，顯見被告購買本次查獲之海洛因
    ，並非單純供給施用而已。被告乙○○在經濟不寬裕之情形
    下，仍以其現有之大部分現金購買超過自己施用所需之海洛
    因數量，當係欲以海洛因變現，否則無法支應其生活開銷，
    益徵被告乙○○係意圖營利而販入扣案之海洛因至明。
  (四)本件扣案海洛因之數量已超過一般施用者所持有之數量，前
    已述明，且扣案海洛因僅以夾鏈袋包裝，未見有任何特殊防
    潮措施，有卷附照片可佐（見警卷第35頁），而海洛因物稀
    價高，且臺灣地區氣候溫熱潮濕，易導致海洛因降解，不易
    保存，被告乙○○一次花費鉅資購入大量之海洛因，購入後
    復未為任何防潮措施，而甘冒毒品招致受潮耗損之風險，已
    不合理。又海洛因為政府相關治安機關查緝甚嚴之毒品，取
    得不易且違法，因而價格高昂，購買者錙銖必較，衡諸毒品
    經分裝後必有微量毒品將殘餘包裝內，故分裝越多，勢必損
    耗越多，則若經過數度分裝，無異將喪失減損毒品之實際份
    量。被告乙○○固於原審供稱：伊向阿牛買5 錢海洛因，1
    錢1 包，阿牛總共給伊5 包，22.2公克實際上是5 小包，外
    面再裝1 個袋子成1 包，伊拿其中1 包在他車上加糖分裝成
    6 包，伊分裝目的是為了試吃云云（見原審卷第281 頁），
    惟衡情若為試吃，其可就其中一包取出部分稀釋即可試吃，
    當無分裝數成6 小包而使毒品增加耗損之理，且被告分裝6
    小包毛重各為1.2 公克、2.0 公克、1.7 公克、0.5 公克、
    0.6 公克、0.1 公克（見警卷第26頁），顯係依購買者資金
    需要量，便於販賣。再者，茍被告分裝係為自己施用，其可
    自行斟酌施用量，自無加糖稀釋影響品質之必要，而加糖稀
    釋目的在增加重量，降低成本，增加利潤，益徵被告加糖稀
    釋分裝意在販賣營利。是被告係基於販賣之目的而分裝毒品
    ，堪以認定。被告乙○○辯稱其分裝目的是為了要試吃乙節
    ，即無足取。
  (五)另查，邇來政府為杜絕毒品氾濫，毒害人民甚深，再三宣導
    教民眾遠離毒品、媒體之報導既深且廣，對於毒品之禁絕，
    應為民眾所熟悉。又政府對於查緝施用、轉讓及販賣毒品無
    不嚴格執行，且販賣毒品罪更係重罪，設若無利可圖，衡情
    一般持有毒品者，當不致輕易將持有毒品交付他人。況乎毒
    品價格不貲、物稀價昂，且販賣毒品乃違法行為，非可公然
    為之，亦無公定之價格，不論任何包裝，均可任意分裝增減
    份量，每次買賣價量，亦可能隨時依雙方間之關係深淺、資
    力、需求量及對行情之認知、來源是否充裕、查緝是否嚴緊
    ，購買者被查獲時供述購買對象之可能性風險之評估等，因
    而異其標準，並隨時機動調整，非可一概而論，是販賣之利
    得除經坦承犯行或價量俱臻明確外，委難查得實情。惟販賣
    之人從價差或量差中牟利方式雖異，其意圖營利之非法販賣
    行為則屬同一，本件被告如無牟利意圖，何致干冒販毒遭逮
    捕罹於重罪之風險，是被告乙○○販入上開第一級毒品海洛
    因顯有營利之意圖，至為明顯。
  (六)另依據「Clarke's Analysis of Drugs and Poisons」一書
    第3 版記述：正常人之甲基安非他命每日正常使用劑量從2.
    5 至25毫克之間，其最低致死劑量為1 公克。惟久用成癮者
    對該等藥物產生耐藥性，其程度因個人體質、使用頻率與接
    觸時間之長短而異，可使其致死劑量增至數倍或10倍以上，
    已據行政院衛生署管制藥品管理局93年10月1 日管檢字第09
    30009353號函釋明確（見原審卷第339 頁）。又扣案被告乙
    ○○持有之甲基安非他命，檢驗前淨重2.735 公克，已如前
    述，依前揭文獻資料記載，甲基安非他命每日正常使用劑量
    為2.5 至25毫克之間，最低致死劑量為1 公克，依每日正常
    最高使用劑量25毫克及最低致死劑量1 公克計算，扣案甲基
    安非他命約可供被告乙○○施用3 日（2.735 ÷1 ＝2.7 ）
    至109 日（2.735 ÷0.025 ＝109.4） ，尚未逾施用者持有
    之合理數量。被告乙○○於查獲當天經警採尿送驗結果，其
    尿液呈甲基安非他命陰性反應，有高雄市立凱旋醫院95年12
    月11日轉碼編號A00000000 號檢驗報告在卷為憑（見偵查卷
    第62頁），堪認被告乙○○取得上開甲基安非他命後尚未施
    用，被告乙○○辯稱其所有扣案之甲基安非他命係為供己施
    用，但尚未施用，非意圖營利販入等語，應可採信。起訴意
    旨謂被告乙○○此部分係犯意圖販賣而持有第二級毒品罪，
    嗣經公訴人於本院審判程序變更起訴法條，謂被告乙○○所
    犯係販賣第二級毒品罪云云，均有誤會。
  (七)被告乙○○於查獲當天有攜帶海洛因及甲基安非他命至被告
    甲○○上址住處，同案被告甲○○、黃文進（由原審通緝中
    ）並不知情，且被告乙○○並不認識同案被告黃文進，亦不
    知查獲當天被告黃文進持有毒品（查獲當天在被告甲○○主
    臥室扣得之甲基安非他命實為共同被告黃文進所有，被告甲
    ○○並不知情，理由詳後述）之事實，業據被告乙○○供述
    在卷（見原審卷第85-86 、279-283 頁），核與證人即同案
    被告甲○○於原審證稱：當天被告乙○○至伊住處打麻將，
    房間查到之毒品是被告黃文進叫伊拿進去的，伊當時不知道
    是毒品，他用牛皮紙袋裝起來，從外面看不到裡面是什麼，
    伊不知道被告乙○○、黃文進身上有帶毒品，他們在伊住處
    沒有分裝毒品，被告乙○○與被告黃文進不認識等語（原審
    卷第150-156 頁），及證人即同案被告黃文進於原審證述：
    伊不認識被告乙○○，只有在查獲當天看到他，伊不知道桌
    上的毒品是被告乙○○所有，當時伊在打麻將，賭桌與放置
    毒品的桌子有一點點距離，所以伊不知道等語（原審卷第16
    0 頁）相符，足認被告乙○○與共同被告黃文進並不相識，
    對彼此有於查獲當天攜帶毒品至被告甲○○上址住處並不知
    情。是於此情節，實難認其等間有販賣毒品之犯意聯絡或行
    為分擔，被告應僅就其等各自之行為負責。起訴意旨謂被告
    乙○○與共同被告甲○○、黃文進間為共犯，共同意圖販賣
    而持有全部扣案之第一級毒品海洛因及第二級毒品甲基安非
    他命云云，容有誤會。
  (八)綜上所述，被告乙○○所辯不足採信，本案事證明確，被告
    乙○○販賣第一級毒品及持有第二級毒品犯行堪以認定，應
    依法論科。
二、按販賣毒品罪，係行為人明知其為毒品，意圖營利，而將毒
    品購入或賣出，有一於此，其犯罪即屬完成，不必二者兼備
    ；此與意圖販賣而持有毒品罪，係指行為人以意圖販賣營利
    以外之原因而持有毒品，其後始起意營利販賣者，並不相同
    （最高法院92年台上字67號判決參照）。核被告乙○○所為
    ，係犯毒品危害防制條例第4條第1項販賣第一級毒品罪，及
    同條例第11條第2 項持有第二級毒品罪。公訴人於起訴書認
    被告乙○○上開販賣第一級毒品犯行，係犯同法第5 條第1
    項意圖販賣而持有第一級毒品罪，惟公訴人於原審審理時，
    業已論告此部分事實該當同條例第4 條第1 項販賣第一級毒
    品罪（見原審卷第285 頁），自行變更原起訴法條，本院毋
    庸再變更公訴人起訴法條；又公訴人於起訴書謂被告乙○○
    上開持有第二級毒品犯行，係犯同條例第5 條第2 項意圖販
    賣而持有第二級毒品罪，嗣於原審審理時論告此部分事實該
    當於同條例第4 條第2 項之販賣第二級毒品罪（原審卷第28
    5 頁），均有未合，惟因基本社會事實同一，爰依法變更起
    訴法條。被告乙○○持有第一級毒品之低度行為，為販賣第
    一級毒品之高度行為所吸收，不另論罪。被告乙○○1 次購
    入海洛因並受贈甲基安非他命之行為，同時構成販賣第一級
    毒品罪及持有第二級毒品罪，為想像競合犯，應從一重之販
    賣第一級毒品罪。公訴人謂被告乙○○所犯上開2 罪，應分
    論併罰云云，尚有未合。被告乙○○前因賭博案件，經法院
    判處有期徒刑4 月確定，於91年6 月28日易科罰金執行完畢
    ，有臺灣高等法院被告前案紀錄表在卷為憑，其受有期徒刑
    執行完畢後，於5 年內故意再犯本件有期徒刑以上之罪，為
    累犯，依刑法第47條第1 項規定，本應加重其刑，惟所犯販
    賣第一級毒品罪，法定本刑為死刑或無期徒刑，依刑法第64
    條第1 項及第65條第1 項規定，均不得加重，故僅就犯販賣
    第一級毒品罪之法定得併科罰金部分加重其刑。又按犯罪之
    情狀顯可憫恕，認科以最低度刑仍嫌過重者，得酌量減輕其
    刑，刑法第59條定有明文。查本件被告乙○○所為販賣第一
    級毒品行為，固無足取，然其販入海洛因數量非鉅，且尚未
    販出獲得不法利益，無人因此而受害，其所犯販賣第一級毒
    品罪之法定本刑為死刑或無期徒刑，與其犯罪情節相較，實
    屬情輕法重，在客觀上顯然足以引起一般人之同情，認為縱
    使宣告法定最輕本刑無期徒刑猶嫌過重，本院審酌上情，認
    被告乙○○犯罪情節足堪憫恕，爰依刑法第59條規定，減輕
    其刑。上開加重減輕事由，應依刑法第71條第1 項之規定先
    加後減之。
三、原審認被告乙○○罪證明確，因而適用毒品危害防制條例第
    4 條第1 項、第11條第2 項、第18條第1 項前段、第19條第
    1 項，刑法第11條前段、第47條第1 項、第59條、第55條規
    定，並審酌被告乙○○為圖私利，販入第一級毒品海洛因欲
    販售牟利，一旦賣出，將危害國民健康及影響社會秩序，姑
    念其尚未賣出即被查獲，未造成危害，及其否認犯罪，尚無
    悔意等一切情狀，論以累犯，並量處有期徒刑15年6 月；並
    敘明扣案之被告乙○○所有之第一級毒品海洛因7 包（外袋
    編號a 檢品5 包、合計淨重18.40 公克、空包裝總重1.29公
    克，袋上編號b 、c 、d 、e 、f 、g 合計淨重4.54公克、
    空包裝總重2.16公克）及第二級毒品甲基安非他命1 包（編
    號j ，檢驗後淨重2.733 公克），分別係毒品危害防制條例
    第2 條第2 項第1 款、第2 款規定之第一級、第二級毒品，
    而包裝上開毒品之包裝袋，顯分別沾有海洛因及甲基安非他
    命之殘渣，客觀上已難以分析剝離，亦無析離實益，當應整
    體視為毒品，不問屬於犯人與否，均應依毒品危害防制條例
    第18條第1 項前段之規定宣告沒收銷燬之。扣案被告乙○○
    所有之塑膠鏟子2 支，係被告乙○○所有用於稀釋海洛因之
    用，業經被告乙○○供述在卷（原審卷第281 頁），為被告
    乙○○所有供犯罪所用之物，應依毒品危害防制條例第19條
    第1 項規定宣告沒收。至於送驗耗損之海洛因及甲基安非他
    命部分，因已滅失，爰不宣告沒收銷燬。又扣案之同案被告
    黃文進持有之第一級毒品海洛因1 包（淨重8.09公克）、第
    二級毒品甲基安非他命3 包（驗前淨重共計22.287公克，驗
    後淨重共計22.281公克，與共同被告甲○○持有之第二級毒
    品甲基安非他命3 包（驗前淨重共計73.287公克，驗後淨重
    73.281公克）雖分別屬第一級、第二級毒品，惟因無證據證
    明與被告乙○○本案犯行有關，爰不予宣告沒收銷燬。扣案
    之被告乙○○所有之門號0000000000手機1 支，及共同被告
    黃文進持有之吸食器1 組、夾鏈袋2 包、電子磅秤1 臺及帳
    冊1 本，與被告甲○○持有之計算機1 臺及現金13萬9,500
    元，因無證據證明與本案犯罪有關，爰不予宣告沒收。其認
    事用法，核無不合，量刑亦屬允當。被告上訴意旨否認犯罪
    ，指摘原判決不當；公訴人上訴意旨指摘原判決依刑法第59
    條規定酌減不當，均無理由，應予駁回。
乙、無罪部分（被告甲○○部分）：
一、公訴意旨另以：被告甲○○與共同被告黃文進、乙○○均明
    知海洛因及甲基安非他命係毒品危害防制條例所列管之第一
    、二級毒品，不得意圖販賣而持有，竟自不詳時間起，將渠
    等各自不詳處所取得之第一級毒品海洛因及第二級毒品甲基
    安非他命放置於被告甲○○位於高雄市前金區○○○路61號
    12樓之15住處後，共同基於意圖販賣第一、二級毒品而持有
    之犯意聯絡，以分裝毒品用之電子磅秤及夾鏈袋等物品，於
    上址將海洛因及甲基安非他命依據購買者之需要分裝後，伺
    機出售他人牟利。嗣經警於95年11月27日22時30分許，持搜
    索票，在上址搜索並扣得共同被告黃文進持有之第一級毒品
    海洛因1 包（淨重8.09公克）、第二級毒品甲基安非他命3
    包（驗前淨重共計22.287公克，驗後淨重共計22.281公克）
    、吸食器1 組、夾鏈袋2 包、電子磅秤1 臺及帳冊1 本；被
    告乙○○所持有之第一級毒品海洛因7 包（驗後淨重共計22
    .94 公克）、第二級毒品甲基安非他命1 包（驗前淨重2.73
    5 公克，驗後淨重2.733 公克）、塑膠鏟子2 支；被告甲○
    ○所持有之第二級毒品甲基安非他命3 包（驗前淨重共計73
    .287 公 克，驗後淨重73.281公克）、計算機1 臺及現金13
    萬9,500 元。因認被告甲○○涉犯毒品危害防制條例第5 條
    第1 、2 項之共同意圖販賣而持有第一級、第二級毒品罪嫌
    云云。
二、按犯罪事實應依證據認定之，無證據不得認定犯罪事實；又
    不能證明被告犯罪者，應諭知無罪之判決，刑事訴訟法第15
    4 條第2 項、第301 條第1 項分別定有明文。又認定犯罪事
    實所憑之證據，雖不以直接證據為限，間接證據亦包括在內
    ；然而無論係直接或間接證據，其為訴訟上之證明，須於通
    常一般之人均不致有所懷疑，而得確信其為真實之程度者，
    始得據為有罪之認定，倘其證明尚未達到此一程度，而有合
    理性之懷疑存在時，即難為有罪之認定，最高法院著有76年
    度台上字第4986號判例可資參照。再按刑事訴訟法第161 條
    已於民國91年2 月8 日修正公佈，其第1 項規定：檢察官就
    被告犯罪事實，應負舉證責任，並指出證明之方法。因此，
    檢察官對於起訴之犯罪事實，應負提出證據及說服之實質舉
    證責任。倘其所提出之證據，不足為被告有罪之積極證明，
    或其指出證明之方法，無從說服法院以形成被告有罪之心證
    ，基於無罪推定之原則，自應為被告無罪判決之諭知，最高
    法院亦著有92年台上字第128 號刑事判例可資參照。
三、公訴人認被告甲○○涉犯意圖販賣而持有第一級毒品、第二
    級毒品犯行，無非係以被告甲○○、乙○○及同案被告黃文
    進於警詢及偵查中供承於上開時、地為警查獲並扣得上開物
    品之事實，並有高雄市政府警察局前鎮分局搜索扣押筆錄、
    扣押物品目錄表、扣押物品清單各1 份及法務部調查局鑑定
    書2 份、高雄醫學大學附設中和紀念醫院檢驗報告7 份在卷
    為憑，及有上開扣案毒品及扣案物可佐，為其主要論據。
四、訊據被告甲○○堅決否認有何意圖販賣而持有第一級、第二
    級毒品犯行，辯稱：伊那邊是打麻將的地方，客人帶什麼東
    西去伊根本不曉得，伊未有持有毒品，在伊房間查獲之3包
    甲基安非他命是黃文進所有，黃文進要打麻將時，用牛皮紙
    袋包起來，叫伊拿去放，伊不知裡面為何物，另查獲之現金
    13萬9千5百元是伊太太剛標到之會錢，非販毒資金等語。
五、經查：
  (一)警方於95年11月27日在被告甲○○上址住處，扣得之第一級
    毒品海洛因1 包（毛重10.2公克、淨重8.09公克）、第二級
    毒品甲基安非他命3 包（毛重各1.0 公克、23.7公克、0. 7
    公克，驗前淨重各0.742 公克、21.323公克、0.222 公克，
    驗後淨重各0.74公克、21.321公克、0.22公克）、吸食器1
    組（7 個）、夾鏈袋2 包、電子磅秤1 臺及帳冊1 本，係在
    共同被告黃文進所有之皮包內查獲，為黃文進所有之事實，
    業據證人即同案被告黃文進於警詢時證述在卷（警卷第8頁
    ），並有扣押物品目錄表1 紙及高雄醫學大學附設中和紀念
    醫院96年3 月6 日報告編號：0000-000、0000-000、0000-0
    00號檢驗報告各1 紙在卷為憑（警卷第24頁、偵1 卷第78-8
    0 頁）。又在被告甲○○主臥室床頭櫃查獲之第二級毒品甲
    基安非他命3 包（毛重各0.6 公克、38.2公克、37.7公克，
    驗前淨重各0.169 公克、36.75 公克、36.368公克，驗後淨
    重各0.167 公克、36.748公克、36.366公克），亦為黃文進
    所有之事實，已據被告甲○○於警詢、偵查、原審及本院多
    次供述在卷，核與證人即同案被告黃文進於原審證述相符（
    原審卷第158 頁），並有扣押物品目錄表1 紙及高雄醫學大
    學附設中和紀念醫院96年3 月6 日報告編號：0000-000、00
    00-000、0000-000號檢驗報告各1 紙在卷為憑（警卷第23頁
    、偵1 卷第82-84 頁）。另警方在上址客廳查獲之第一級毒
    品海洛因7 包（毛重各22.2公克、1.2 公克、2.0 公克、0.
    5 公克、0.6 公克、0. 1公克，1 大包內有5 小包合計淨重
    18.4公克，另6 小包合計淨重4.54公克），及第二級毒品甲
    基安非他命1 包（檢驗前淨重2.735 公克、檢驗後淨重2.73
    3 公克）、塑膠鏟子2 支，為被告乙○○所有，被告甲○○
    並不知情之事實，業經本院認定如前。是尚不能僅因被告甲
    ○○與被告乙○○、同案被告黃文進3 人於警方搜索時同時
    在場，即遽認被告甲○○與被告乙○○、共同被告黃文進有
    共同持有扣案之海洛因及甲基安非他命，亦難逕予推論被告
    甲○○有與共同被告黃文進、乙○○共同意圖販賣而持有海
    洛因及甲基安非他命之犯行。
  (二)被告甲○○於警詢時供稱：在伊主臥室查獲之安非他命要問
    阿進（見警卷第15頁），於原審供稱：95年11月27日在伊房
    間查獲之毒品是當天白天被告黃文進叫伊拿進去的，伊當時
    不知道是毒品，他用牛皮紙袋裝起來，從外面看不出來是什
    麼，他只有叫伊拿進去放著（原審卷第151 頁），其前後均
    一致供稱不知共同被告黃文進交予其放置於房間之物品為毒
    品，經核與證人即共同被告黃文進於原審證稱：95年11月27
    日當天被告甲○○房間內查獲之甲基安非他命3 包是伊所有
    ，伊叫被告甲○○幫伊收起來，當時伊用牛皮紙做的大信封
    裝起來，好像有7 、80公克，伊沒有叫被告甲○○把毒品放
    置何處，伊只有叫他收起來放著，被告甲○○不知道裡面是
    甲基安非他命，伊沒有跟他講等情（見原審卷第158-160 頁
    ）相符。而甲基安非他命3 包查扣當時係裝於牛皮紙袋信封
    內一情，亦經原審勘驗屬（見原審卷第203 頁）。本案被告
    甲○○於臥室遭查獲之甲基安非他命3 包，既係包在牛皮紙
    袋信封內，從外觀尚不能辨識該牛皮紙袋內容物為何，被告
    甲○○辯稱其不知共同被告黃文進交付其放置於臥室之物品
    為毒品等語，尚堪採信。
  (三)證人即查獲當天在場警員黃豊盛固於原審證稱：查獲當天現
    場被告甲○○有說房間的毒品是他所有等語（原審卷第139
    頁），惟經原審勘驗當天搜索過程之錄影帶顯示，被告甲○
    ○在查獲現場係承認1 台水車（即安非他命吸食器）是其所
    有，並非承認在其房間之查獲之毒品為其所有，有勘驗筆錄
    在卷為憑（原審卷第203 頁）。是警員黃豊盛上開證詞，應
    係記憶有誤所致，尚難依其證詞，據以認定在被告甲○○房
    間查獲之甲基安非他命即為被告甲○○所有。
六、綜上所述，被告甲○○所辯，尚堪採信。公訴人所為舉證，
    不足以證明被告甲○○有意圖販賣而持有第一級、第二級毒
    品犯行。本院復查無其他積極證據足認被告甲○○有檢察官
    所指上述犯行。原審因而以不能證明被告犯罪，而為被告甲
    ○○無罪之諭知，核無違誤；檢察官仍執前詞，指摘原判決
    不當，為無理由，應予駁回。
據上論斷，應依刑事訴訟法第368條，判決如主文。
本案經檢察官蔡國禎到庭執行職務。
中    華    民    國    98    年    3     月    2     日
                  刑事第三庭    審判長法  官 周賢銳
                                      法  官 黃仁松
                                      法  官 施柏宏
以上正本證明與原本無異。
如不服本判決應於收受本判決後10日內向本院提出上訴書狀，其
未敘述上訴理由者，並得於提起上訴後10日內向本院補提理由書
狀（均須按他造當事人之人數附繕本）「切勿逕送上級法院」。
中    華    民    國    98    年    3     月    2     日
                                      書記官 白 蘭
附錄本判決論罪科刑法條：
毒品危害防制條例第4條第1項
製造、運輸、販賣第一級毒品者，處死刑或無期徒刑；處無期徒
刑者，得併科新臺幣1 千萬元以下罰金。
毒品危害防制條例第11條第2項
持有第二級毒品者，處2 年以下有期徒刑、拘役或新臺幣3 萬元
以下罰金。


司法院資訊處製作；財團法人民間司法改革基金會備份。
